【裁判字號】    90,交聲,72
【裁判日期】    900831
【裁判案由】    違反道路交通管理處罰條例聲明異議
【裁判全文】
臺灣基隆地方法院交通事件裁定                        九十年度交聲字第七二號
    原處分機關  交通部公路局台北區監理所基隆監理站
    異  議  人  甲○○
    即受處分人
右列受處分人因違反道路交通管理處罰條例案件，對於交通部公路局台北區監理所基
隆監理站中華民國九十年八月二日所為之處分（原處分案號：基監字第裁四二--Ｅ
0000000號）聲明異議，本院裁定如左：
    主  文
原處分撤銷。
本件不罰。
    理  由
一、原處分意旨略以：受處分人即異議人甲○○所有之車號ＱＨＢ--一號輕型機
    車，於民國（下同）九十年五月二十一日下午二時五十分，於新竹市○○路、西
    大路口，經警製單逕行舉發未戴安全帽、違規紅燈右轉、拒絕攔檢加速逃逸，爰
    依道路交通管理處罰條例第三十一條第三項、第五十三條、第六十條第一項之規
    定，裁處罰鍰新台幣（下同）四千一百元，並記違規點數四點。
二、聲明異議意旨略以：九十年五月二十一日異議人在台北縣板橋市台新國際商業銀
    行上班，並未駕駛ＱＨＢ--一號輕型機車前往新竹市，且該輛機車係異議人
    平日上下班之代步工具，並未於當日借予他人使用，警員以目視車號方式逕行舉
    發，恐有錯誤，為此聲明異議，請求撤銷原處分等語。
三、按「機器腳踏車駕駛人及附載座人，未載安全帽者，處駕駛人新台幣五百元罰鍰
    。」、「汽車駕駛人，行經有燈光號誌管制之交岔路口闖紅燈者，處六百元以上
    一千二百元以下罰鍰。」、「汽車駕駛人，駕駛汽車有違反本條例之行為，經交
    通勤務警察或依法令執行交通稽查任務人員制止時，不聽制止或拒絕停車接受稽
    查而逃逸者，除按各該條所規定之罰鍰處罰外，並依第六十三條規定記點。」道
    路交通管理處罰條例第三十一條第三項、第五十三條、第六十條第一項分別定有
    明文。
四、經查：本院向台新國際商業銀行三重分行查詢異議人甲○○之差勤狀況，證實九
    十年五月二十一日下午二時五十分，異議人甲○○確實在該分行上班，並未奉派
    至新竹縣市出差，有該分行九十年八月二十三日檢送之差勤紀錄表一份在卷可稽
    ，另衡諸異議人為一弱質女子，實不可能隻身自台北縣板橋市騎乘輕型機車往返
    新竹市，且本件製單逕行舉發之警員胡主民亦到庭具結證稱：當時之機車駕駛人
    係一名年輕男子（詳見本院九十年八月二十八日訊問筆錄）等語，顯見異議人甲
    ○○確非道路交通管理處罰條例第三十一條第三項、第五十三條、第六十條第一
    項所規定之處罰對象「駕駛人」。另異議人辯稱該輛機車為其平日上下班代步所
    需，遭舉發當日並未借予他人使用一節，雖無客觀之證據可資佐證，然衡諸本件
    係由警員胡主民在該名不詳男性機車駕駛人調轉車頭加速逃逸之急迫情況下，以
    目視方式，臨時抄錄機車牌號逕行舉發（詳見本院九十年八月二十八日訊問筆錄
    ），警員胡主民雖主觀上自認並未抄錄錯誤，惟人類之視力畢竟受有先天限制，
    尤其一面小小之機車車牌上登錄有三個英文字母、三個阿拉伯數字及中間一小橫
    槓，縱始在機車未行駛之靜止狀態下，一般人要正確無誤辨識出眼前之全部英文
    字母及阿拉伯數字，亦需耗費相當之眼力及時間，更遑論機車在相當之速度下行
    駛，不僅車身晃動，且路上往來之車輛亦難免斷斷續續遮擋目視者之視線，加上
    目視者與機車間具有相當之視覺角度，警員是否能在瞬間正確無誤抄錄全部車號
    ，實難令人無疑，且本件復未能以較客觀之採證方式（例如：拍照或攝影），留
    存日後可供進一步研判之證據，難認現場執法者已盡客觀、妥當之舉證責任，不
    應將執法者可能目視車號錯誤之危險性歸責於人民。合前所述，本件既無足夠客
    觀積極之證據足證異議人即當場違規之駕駛人或該輛違規之機車確為異議人所有
    之ＱＨＢ--一號輕型機車，原處分機關據以裁處異議人罰鍰四千一百元，並
    記違規點數四點，顯有未當。異議人之異議為有理由，爰依法撤銷原處分，另裁
    定不罰。
五、據上論斷，應依道路交通案件處理辦法第二十條，裁定如主文。
中      華      民      國     九十     年      八      月    三十一    日
                                    臺灣基隆地方法院交通法庭
                                            法  官  蔡 佳 玲
右正本證明與原本無異。
對於本件裁定如有不服，應於收受送達後五日內，向本院提出抗告書狀，敘述抗告之
理由，抗告於臺灣高等法院。
                                            書記官  湯 惠 芳
中      華      民      國     九十     年      九      月      五      日


司法院資訊處製作；財團法人民間司法改革基金會備份。
